【裁判字號】    95,台上,3721
【裁判日期】    950707
【裁判案由】    強盜
【裁判全文】
最高法院刑事判決            九十五年度台上字第三七二一號
    上  訴  人  甲○○
                        在押.
    選任辯護人  范仲良律師
上列上訴人因強盜案件，不服台灣高等法院高雄分院中華民國九
十五年五月五日第二審判決（九十五年度上訴字第二五七號，起
訴案號：台灣高雄地方法院檢察署九十四年度偵字第一四五三八
號），提起上訴，本院判決如下：
    主  文
原判決撤銷，發回台灣高等法院高雄分院。
    理  由
本件原判決認定上訴人甲○○因認擔任「大帝國舞廳」總機小姐
之蔡汀瀅接電話口氣不佳，及為籌款治療其乾女兒心臟病之費用
，竟萌生強盜他人財物之不法所有意圖及非法剝奪他人行動自由
之犯意，於民國九十四年六月二十三日上午五時許前，持其所有
含鋼管及塑膠材質製造、客觀上對人之生命、身體具有威脅、可
供兇器使用之玩具手槍一把，及其購得之膠帶一卷，前往「大帝
國舞廳」旁巷內蔡汀瀅停放自小客車處等候。俟見攜帶手提皮包
之蔡汀瀅於同日上午五時許下班進入其小客車駕駛座欲開車離去
之際，趁機打開右前車門進入車內，持上開玩具手槍指向蔡汀瀅
，喝令蔡汀瀅駕車離開現場，並指示蔡汀瀅往高雄市○○區○○
路方向行駛。待行駛至高雄市○○區○○路與高雄縣仁武鄉交界
處，又令蔡汀瀅將小客車暫停路邊，並以膠帶纏繞矇住蔡汀瀅雙
眼、反綁蔡汀瀅雙手，復命蔡汀瀅換坐於後座，由其駕駛上開小
客車前往其位在高雄縣湖內鄉○○街二二一號居處。抵達後，將
小客車停放在附近，再強押蔡汀瀅至二樓房間內，並將蔡汀瀅所
著衣物全部脫下，令蔡汀瀅赤裸躺在床上，以防蔡汀瀅逃逸，而
拘禁限制蔡汀瀅之行動自由；後再下樓至上開小客車內拿取蔡汀
瀅所有手提皮包二只，其中一只內另有小皮夾一只、行動電話手
機一支、現金約新台幣（下同）二萬二千元；另一只則放置化妝
品及雜物，而強取該現金二萬二千元得手。後再於同日上午九時
許，前往高雄縣湖內鄉○○路「滿滿五金行」購買童軍繩一綑，
將原纏繞反綁蔡汀瀅雙手之膠帶除去，改以童軍繩綑綁。嗣於同
日晚間某時，蔡汀瀅因遭綑綁不適，要求上訴人解開童軍繩，上
訴人乃將蔡汀瀅雙手鬆綁，惟蔡汀瀅因憚於上訴人之威勢，仍不
敢逃離。迄翌日上午八時五十分許，蔡汀瀅聽聞上訴人熟睡聲，
乃將矇住雙眼之膠帶撕開，並將放置在房間地板上之玩具手槍一
把拾起，赤裸身體逃至樓下，先向鄰人借得衣物蔽體，再至附近
住戶向曹炯慧借用電話報警，並將上開玩具手槍一把棄置在巷內
地上，警方據報前來查獲等情。因而將第一審科刑之判決撤銷，
改判論處上訴人意圖為自己不法之所有，攜帶兇器，以強暴至使
不能抗拒，而取他人之物（累犯）罪刑，固非無見。
惟查：(一)按有罪判決書之事實一欄，為判斷其適用法令當否之準
據，應將法院依職權認定與論罪科刑有關之事實，翔實記載，然
後於理由內逐一說明其憑以認定之證據，並使事實認定與理由說
明，互相適合，方為合法。倘若事實認定與理由說明，不相一致
，或事實、理由欄內之記載，前後齟齬，按諸刑事訴訟法第三百
七十九條第十四款後段規定，均屬判決理由矛盾之當然違背法令
，足以構成撤銷之原因。依原判決事實及理由欄之記載，上訴人
萌生強盜他人財物之不法所有意圖及非法剝奪他人行動自由之犯
意，於民國九十四年六月二十三日上午五時許前，持其所有可供
兇器使用之玩具手槍強押駕駛小客車之蔡汀瀅至其住處二樓房間
內，並將蔡汀瀅所著衣物全部脫下，令蔡汀瀅赤裸躺在床上，以
防蔡汀瀅逃逸，而拘禁限制蔡汀瀅之行動自由後，再下樓至小客
車內拿取蔡汀瀅所有手提皮包二只，其中一只內另有小皮夾一只
、行動電話手機一支、現金約新台幣二萬二千元；另一只則放置
化妝品及雜物，而強取該現金二萬二千元得手，似僅認定上訴人
僅強盜蔡汀瀅皮包內之二萬二千元而已。然上訴人於行為之初即
基於意圖為自己不法所有及妨害蔡汀瀅行動自由之犯意，而著手
於強盜之行為，其將蔡汀瀅拘禁於其住處二樓房間後，再下樓取
得蔡汀瀅皮包置於其房間內，則上訴人之行為是否已構成強盜蔡
汀瀅皮包既遂罪？原判決事實欄之記載，前後矛盾，難認適法。
(二)上訴人於原審抗辯並爭執蔡汀瀅之皮包內是否有二萬二千元，
除蔡汀瀅之供述外，並無其他證據足以證明。然依據蔡汀瀅於偵
審中之供述，其皮包內有一裝有一萬五千元之薪水袋，是六月二
十日才剛領取等語。對此部分之供述是否屬實，非不能傳喚蔡汀
瀅上班處所之相關人員查證其供述是否屬實，以佐證其供述之真
實性。此攸關上訴人強盜財物之種類，有調查必要性，原審未進
一步調查，亦有調查未盡之違誤。上訴意旨執以指摘原判決不當
，非無理由，應認原判決有發回更審之原因。
據上論結，應依刑事訴訟法第三百九十七條、第四百零一條，判
決如主文。
中    華    民    國  九十五  年    七    月    七    日
                      最高法院刑事第十庭
                          審判長法官  洪  清  江
                                法官  石  木  欽
                                法官  李  伯  道
                                法官  林  勤  純
                                法官  陳  晴  教
      本件正本證明與原本無異
                                      書  記  官
中    華    民    國  九十五  年    七    月   十四   日
                                                      J


司法院資訊處製作；財團法人民間司法改革基金會備份。
